臺灣臺北地方法院民事判決　　　　　　　95年度訴字第3298號
原　　　告　辛○○
　　　　　　戊○○
　　　　　　庚○○
　　　　　　己○○
上列四人共同
訴訟代理人　乙○○　　住同上
被　　　告　丙○○　　住台北市○○街136巷29弄55號4樓
上列當事人間第三人異議之訴事件，本院於民國96年3月23日言
詞辯論終結，判決如下：
    主  文
本院九十五年度執字第四五五六號損害賠償強制執行事件，就坐
落於台北市○○街二七巷臨二六號（即台北市○○街二七巷二六
號）房屋所為之執行程序，因原告辛○○提起第三人異議之訴而
應予撤銷。
訴訟費用由被告負擔二分之一，餘由原告戊○○、庚○○、己○○負擔。
    事實及理由
壹、原告主張：坐落於台北市○○街27巷臨26號之房屋（下稱系
    爭房屋）為原告辛○○所有，原告辛○○前手即訴外人甲○○向訴外人曾秋吉購買，而曾秋吉前手訴外人劉巨泉曾向台
    北市稅捐稽徵處大安分處聲請發給系爭房屋之免稅證明，故
    系爭房屋已無任何房屋稅捐，足見系爭房屋為原告辛○○所
    有。債務人即訴外人丁○○亦自承系爭房屋非其所有，亦非
    其興建，伊僅在系爭房屋居住3個月，不知為何稅籍資料有
    其名字，故被告不能僅以丁○○曾以系爭房屋報流動戶口或
    稅籍資料曾記載丁○○名字，即認定系爭房屋為丁○○所有
    等語。並聲明：本院95年度執字第4556號被告與丁○○間損
    害賠償強制執行事件就原告辛○○所有之房屋坐落於台北市
    ○○街27巷臨26號所為之執行程序應予撤銷。
貳、被告則以：違章建築由建造人原始取得所有權，惟不能辦理
    建物所有權第一次登記，故就違章建築所為之買賣不能辦理
    所有權移轉登記，僅屬債權行為。本件原告不能證明劉巨泉
    為系爭房屋之原始起造人，而買賣契約之出賣人不以所有權
    人為必要，原告僅提出買賣契約書並不能證明其已取得所有
    權。台北市大安稅捐稽徵所登記系爭房屋之納稅義務人為丁○○，而稅籍乃稅捐機關依查察結果所為之行政處分，應具
    有相當之證明力，土地登記規則第79條第2項規定亦可資參
    照，故可認丁○○為系爭房屋之所有權人等語資為抗辯。並
    聲明：原告之訴駁回。
、兩造不爭執之事項：本院95年度執字第4556號被告與丁○○
    間損害賠償強制執行事件，所執行之坐落於台北市○○街27
    巷26號房屋與原告所居住之台北市○○街27巷臨26號房屋為
    同一建築物（見本院96年3月23日言詞辯論筆錄）    。
肆、本件經本院協議兩造整理簡化爭點（見本院96年3月23日言
    詞辯論筆錄）：
  一、台北市○○街27巷臨26號是否為訴外人丁○○所有？
  二、原告是否有足以排除被告強制執行的權利？
伍、法院之判斷：
  一、台北市○○街27巷臨26號並非訴外人丁○○所有。
      本院95年度執字第4556號被告與丁○○間損害賠償強制執
      行事件，所執行之坐落於台北市○○街27巷26號房屋即原
      告所居住之台北市○○街27巷26號房屋，並非訴外人丁○○所有，業經證人丁○○到庭證述無訛，且經核對台北市
      稅捐稽徵處大安分處所檢送納稅義務人即訴外人丁○○之
      台北市○○街27巷臨26號房屋資料觀之，原稅籍資料所記
      載之房屋（下稱課稅房屋）其課稅面積僅15.6平方公尺，
      而系爭房屋之面積（含地面層19.70平方公尺及第二層
      17.98平方公尺）共37.68平方公尺；又課稅房屋之高度僅
      3公尺，而系爭房屋之高度最低有3.96公尺（2.25＋1.71
      ），最高有4.85公尺（2.25＋2. 60），有台北市稅捐稽
      徵處大安分處95年5月23日以北市稽大安乙字第
      09560731400號函所檢送之稅籍證明、該處95年6月30日以
      北市稽大安乙字第09561002500號函所檢送之資料、台北
      市大安地政事務所測量系爭房屋所製作之建物測量成果圖
      影本及本院96年1月15日之勘驗測量筆錄在卷可稽，足證
      系爭房屋並非訴外人丁○○所有。
  二、原告辛○○有足以排除被告強制執行的權利。
    (一)按第三人對於強制執行之標的物，除因所有權外，如有其
      他足以阻止物之交付或讓與之權利者，得依法提起執行異
      議之訴，最高法院著有20年抗字第525號判例可參。再按
      強制執行法第15條規定第三人就執行標的物有足以排除強
      制執行之權利者得提起異議之訴，係指第三人就執行標的
      物具有一定之權利，並因強制執行而受侵害，致其在法律
      上有無可忍受之理由而言。至該第三人具有何種權利始得
      提起異議之訴，端視其權利內容及執行態樣而定（最高法
      院93年台上字第2293號判決要旨參照）。
    (二)原告辛○○主張系爭房屋係原告辛○○向前手即訴外人甲○○所購買，有原告所提出之不動產買賣契約書影本一件
      附卷可憑，並證人即訴外人甲○○到庭證述屬實，應堪信
      為實在。
    (三)按違章建築者，雖不能向地政機關辦理登記，但並非不得
      為交易、讓與之標的，買受人受領交付即取得事實上使用
      收益及處分權（最高法院91年台上字第2154號判決要旨參
      照）。系爭房屋既非訴外人丁○○所有，被告誤認該房屋
      為其債務人即訴外人丁○○所有，聲請本院民事執行處予
      以查封、鑑價，拍賣等強制執行程序，將使原告辛○○所
      取得之使用收益及處分之權能受侵害，故原告辛○○依據
      強制執行法第15條排除侵害，請求撤銷本院95年度執字第
      4556號就台北市○○街27巷臨26號（即台北市○○街27
      巷26號所為之執行程序，於法自屬有據，應予准許（台灣
      高等法院95年度重上字第78號民事判決參照）。
  三、系爭房屋係原告辛○○向前手即訴外人甲○○所購買，已
      如上述，並非原告戊○○、庚○○、己○○等三人所購買
      ，則原告戊○○、庚○○、己○○等三人居住於系爭房屋
      ，僅有占有，依民法第940條之規定，不過對於物有事實
      上管領之力，自不包含在強制執行法第15條所謂就執行標
      的物有足以排除強制執行之權利範圍內（最高法院44年台
      上字第721號判例要旨參照），故原告戊○○、庚○○、
      己○○等三人提起本件第三人異議之訴，即屬無理由，應
      予駁回。
陸、又本件事證已臻明確，兩造其餘攻擊防禦方法及未經援用之
    證據，經本院斟酌後，認為均不足以影響本判決之結果，爰
    不一一論述，併此敘明。
柒、據上論結，本件原告辛○○之訴為有理由，原告戊○○、庚○○、己○○之訴為無理由、依民事訴訟法第78條，判決如
    主文。
中　　華　　民　　國　　96　　年　　4　 　月　　13　　日
                  民事第四庭    法　官　陳文正
以上正本係照原本作成
如對本判決上訴，須於判決送達後20日內向本院提出上訴狀
中　　華　　民　　國　　96　　年　　4　 　月　　13　　日
                    　　　　　　書記官　黃菀茹
